【裁判字號】    89,上易,1750
【裁判日期】    890629
【裁判案由】    傷害
【裁判全文】
臺灣高等法院臺中分院刑事判決          民國八十九年度上易字第一七五○號
    上  訴  人  臺灣臺中地方法院檢察署檢察官
    被      告  丙○○
右上訴人因被告傷害案件，不服台灣台中地方法院中華民國八十九年六月二十九日第
一審判決（民國八十九年度易字第一二二四號，起訴案號：台灣台中地方法院檢察署
民國八十八年度偵字第二二一○一號），提起上訴，本院判決如左：
    主      文
原判決撤銷。
丙○○傷害人之身體，處罰金貳仟元，如易服勞役以參佰元折算壹日。
    事      實
一、丙○○向乙○○承租位於台中縣太平市之房屋居住，於民國（以下同）八十八年
    九月二十一日，因九二一大地震致房屋被判定全倒，依政府補助規定，現住戶之
    丙○○可向台中縣太平市公所領取新台幣（以下同）二十萬元，乙○○要求丙○○與渠平分補助金，丙○○本已答應，事後卻又後悔。八十八年十月二十九日上
    午十一時三十分許，丙○○駕駛自用小客車，前往太平市公所領取補助金，抵達
    後乃將自用小客車停放於太平市○○○街「福元超市」之停車場內。嗣其領得二
    十萬元後，乙○○即出面要求丙○○給付十萬元，為丙○○所拒。丙○○並進入
    其車牌號碼ＰＶ－一二一一號自用小客車，發動汽車準備離開，乙○○心有未甘
    ，乃擋在丙○○汽車後方，阻止丙○○離開，丙○○竟基於傷害人身體之犯意，
    貿然將其自用小客車往後倒車，直接撞及乙○○之右小腿，乙○○因而跌倒，而
    受有右小腿挫傷。
二、案經乙○○告訴由台中縣警察局霧峰分局移送臺灣臺中地方法院檢察署檢察官偵
    查起訴。
    理      由
一、訊據被告矢口否認有傷害告訴人之犯行，辯稱：當天雙方因為領補償金的事情發
    生糾紛，伊要開車離開，告訴人站在車子後方阻止伊離開，伊就將汽車停在該處
    ，沒有開車撞他，後來就下車去坐證人劉天嵩的車子，告訴人又跑來阻擋劉天嵩
    的車子，證人劉天嵩就要服務人員來處理，後來證人劉天嵩就將車開走，伊在停
    車場附近下車，等告訴人走了再去開車離開等語。經查被告右揭犯行，業據告訴
    人指訴綦詳，核與證人甲○○於偵審中所證相符。雖證人劉天嵩於警訊、偵查、
  原審、證人蔡清花於本院均證稱：被告並未倒車碰告訴人等語，按證人甲○○與
    被告同為告訴人房客，立場較為超然，而劉天嵩係被告之妹夫，蔡清花則係被告
    之妻所證難免袒護被告。又告訴人受傷之事實，並經國軍台中總醫院診斷屬實，
    有診斷證明書、診療紀錄可稽。復有現場照片足資佐證，堪認告訴人指訴與事實
    相符，被告所辯係卸責之詞，不足採信。其罪證明確，犯行堪以認定。另公訴人
    雖認告訴人胸部亦受有傷害，惟告訴人於原審已陳明當時胸部並未受傷云云，故
    檢察官認被告亦有使告訴人胸部受傷之事實，核屬誤會，併此敘明。
二、核被告所為係犯刑法第二百七十七條第一項之傷害罪。原審以告訴人所訴不足採
    信。縱使其所訴及證人甲○○所證屬實，亦屬正當防衛，並無違法性，諭知被告
    無罪。經查被告確有傷害告訴人之犯行，已如上述，本案雖因告訴人以身擋住被
    告汽車，而使被告無法離去；惟被告儘可以己力驅離告訴人或請求停車場管理人
    員協助處理（偵查中同案被告劉天嵩即以此方法處理），茲竟以車碰撞告訴人，
    顯超越正當防衛之正當性，雖可依法減輕其刑，要難謂無違法性。原判疏未詳查
    遽行諭知無罪，尚有未洽，檢察官據此上訴，為有理由，本院應將原判決撤銷改
    判。並以被告防衛行為過當，依法減輕其刑。爰審酌被告之素行、犯罪動機、犯
    後態度、被害人所受損害等一切情狀，量處如主文所示之刑，並諭知易服勞役之
    折算標準。
據上論斷，應依刑事訴訟法第三百六十九條第一項前段、第三百六十四條、第二百九
十九條第一項前段，刑法第二百七十七條第一項、第二十三條但書、第四十二條第二
項，罰金罰鍰提高標準條例第一條、第二條第一項，判決如主文。
本案經檢察官朱朝亮到庭執行職務。
中      華      民      國    八十九     年      十       月     十八   日
                                  臺灣高等法院臺中分院刑事第五庭
                                        審判長法  官  吳  火  川
                                              法  官  郭  同  奇
                                              法  官  姚  勳  昌
右正本證明與原本無異。
不得上訴。
                                              書記官  江  茂  榮
中      華      民      國    八十九     年      十       月     二十   日
附錄：
刑法第二百七十七條第一項：
傷害人之身體者，處三年以下有期徒刑、拘役或一千元以下罰金。
                                                                        Ｉ


司法院資訊處製作；財團法人民間司法改革基金會備份。
